【裁判字號】    97,簡上,1290
【裁判日期】    971127
【裁判案由】    詐欺
【裁判全文】
臺灣板橋地方法院刑事判決            97年度簡上字第1290號
上  訴  人  甲○○
上列上訴人因詐欺案件，不服本院於中華民國97年9 月17日所為
97年度簡字第7747號刑事簡易第一審判決（聲請簡易判決處刑案
號：97年度偵字第20935 號暨移送併辦〈案號：97年度偵字第22
174 號〉），本院第二審合議庭判決如下：
    主  文
上訴駁回。
    事  實
一、甲○○雖明知社會上詐騙案件層出不窮，提供自己的金融機
    構帳戶供不相識之人使用，足以幫助他人提領獲取詐欺之犯
    罪所得，竟仍不違背其本意，基於幫助詐欺取財之不確定故
    意，於民國（下同）96年10月中旬某日，在新竹火車站附近
    ，將其向板信商業銀行樹林分行所申請之帳戶（帳號：0000
    0000000000號）及向玉山商業銀行樹林分行申請之帳戶（帳
    號：0000000000000 號）之存摺、提款卡及密碼，以新臺幣
    （下同）8,000 元交付予真實姓名年籍不詳綽號「阿庫」之
    人，而嗣取得上開帳戶存摺、提款卡及密碼之成年人即於96
    年12月8 日某時，以電話聯繫乙○○，佯稱中獎，並以中獎
    之獎金投資賽馬，應支付手續費，致乙○○陷於錯誤，遂依
    對方指示分別於96年12月12日將324,000 元匯入上開板信商
    業銀行樹林分行所帳戶，另將32,000元（檢察官聲請簡易判
    決處刑書誤繕為320,000 元），匯入前開玉山商業銀行樹林
    分行之帳戶。嗣乙○○發覺受騙而報警循線查獲。
二、案經臺北市政府警察局北投分局移送臺灣士林地方法院檢察
    署檢察官呈請臺灣高等法院檢察署檢察長令轉臺灣板橋地方
    法院檢察署檢察官偵查後聲請簡易判決處刑及移送併辦。
    理  由
一、按被告以外之人於審判外之陳述，雖不符同法第159 條之1
    至之4 之規定，而經當事人於審判程序同意作為證據，法院
    審酌該言詞陳述或書面陳述作成時之情況，認為適當者，亦
    得為證據，刑事訴訟法第159 條之5 第1 項定有明文。本件
    被告及檢察官於審判程序中就下述證據資料屬傳聞證據，且
    不符刑事訴訟法第159 條之1 至之4 之規定者，均同意作為
    證據，而本院審酌各該證據資料作成時之一切客觀情況，認
    為適當，故得為證據，合先敘明。
二、訊據被告甲○○坦承上開犯罪事實，核與被害人乙○○於警
    詢、檢察官偵查中之指（證）述相符，並有其提出之玉山銀
    行存款憑條影本1 紙（見臺灣士林地方法院檢察署97年度偵
    字第3553號卷第32頁）暨被告於板信商業銀行樹林分行、玉
    山商業銀行樹林分行所申請之帳戶之開戶資料、帳戶交易明
    細表（見臺灣士林地方法院檢察署97年度偵字第3553號卷第
    15頁至第17頁、第79頁至第92頁）附卷足憑，是被告前開販
    賣前開帳戶存摺、提款卡及密碼，嗣供作為詐欺取財所用等
    情自堪認定。而金融存款帳戶事關個人財產權益之保障，其
    專有性甚高，一般人均有妥為保管及防止他人任意使用之認
    識，縱在特殊情況下偶有將存摺、提款卡等交付他人之需，
    亦必深入了解其用途後再行提供使用，而利用他人帳戶從事
    詐欺取財之方式，早為傳播媒體廣為報導，衡諸被告乃具有
    相當之智識程度與社會經驗之成年人，應可預見將存摺、提
    款卡及密碼交付他人，有幫助犯罪集團為詐欺取財犯行之可
    能，詎其仍不顧而為之，其有幫助詐欺之未必故意亦明。
三、從而，本案事證已臻明確，被告犯行洵堪認定，自應依法論
    科。
四、按幫助犯之成立，主觀上行為人須有幫助故意，客觀上須有
    幫助行為，亦即須對於犯罪與正犯有共同之認識，而以幫助
    之意思，對於正犯資以助力，而未參與實施犯罪之行為者而
    言（參照最高法院75年度台上字第1509號、88年度台上字第
    1270號刑事判決意旨）。被告甲○○將其開立之前開帳戶之
    存摺、提款卡及密碼交付予他人供作詐欺集團使用，使該詐
    欺集團作為對被害人實施詐欺取財犯罪之工具，顯係基於幫
    助他人實施詐欺取財犯行之故意，且所為顯係詐欺取財罪名
    之構成要件以外之行為，是核被告所為係犯刑法第30條第1
    項前段、第339 條第1 項之幫助詐欺罪。被告乃基於幫助之
    犯意參與本案犯行，所為復非屬詐欺取財之構成要件行為，
    為幫助犯，爰依刑法第30條第2 項之規定，按正犯之刑減輕
    之。移送併辦（97年度偵字第22174 號）與本案經聲請部分
    為同一事實，本院自應併予審認，附此敘明。原審以本案罪
    證明確而援引刑法第30第1 項前段、第2 項、第339 條第1
    項、第41條第1 項前段、刑法施行法第1 條之1 第1 項、第
    2 項前段等規定，並審酌被告之素行，其提供帳戶資料供他
    人詐欺取財，助長詐騙財產犯罪之風氣，增加被害人尋求救
    濟之困難，並擾亂金融交易往來秩序，危害社會正常交易安
    全，兼衡其犯罪之動機、目的、手段，惟犯後坦認犯行等一
    切情狀，量處有期徒刑2 月，並諭知如易科罰金，以新臺幣
    1,000 元折算1 日，其認事用法均無違誤，且其刑罰裁量權
    之行使堪稱平允、妥適，上訴人即被告提起上訴僅請求宣告
    緩刑云云，核無理由而應予駁回。
據上論斷，應依刑事訴訟法第455 條之1 第1 項、第3 項、第36
8 條、第371 條，判決如主文。
本案經檢察官王家春到庭執行職務。
中    華    民    國    97    年    11    月    27    日
                  刑事第十二庭  法  官  陳鴻清
                                法  官  朱嘉川
                                法  官  劉安榕
以上正本證明與原本無異。
不得上訴
                                書記官  江文彬
中    華    民    國    97    年    11    月    27    日
附錄本案論罪科刑法條全文：
刑法第339 條：
意圖為自己或第三人不法之所有，以詐術使人將本人或第三人之
物交付者，處五年以下有期徒刑、拘役或科或併科一千元以下罰
金。
以前項方法得財產上不法之利益或使第三人得之者，亦同。
前二項之未遂犯罰之。


司法院資訊處製作；財團法人民間司法改革基金會備份。
